臺灣彰化地方法院刑事判決　　　　　　　　 94年度易字第6號
公　訴　人　臺灣彰化地方法院檢察署檢察官
被　　　告　甲○○
上列被告因常業詐欺等案件，經檢察官提起公訴（九十三年度偵
字第六八四九號）及移送併辦（臺灣臺中地方法院檢察署九十三
年度偵字第一六八四○號），本院判決如下：
    主  文
甲○○連續幫助意圖為自己不法之所有，以詐術使人將本人之物
交付為常業，處有期徒刑拾月。
    事  實
一、甲○○因財務狀況欠佳，缺錢使用，於已預見欲購買他人帳
    戶使用者，其目的係欲利用該人頭帳戶提領帳戶內之匯入款
    項，且因該帳戶所有人名義與實際使用人不同，而可藉此躲
    避犯罪偵查機關追查，詎仍於不違背其本意之下，為圖獲取
    不法利益，基於幫助該犯罪集團成員涉犯常業詐欺罪行之概
    括不確定故意，先後於民國九十三年五月二十五日、同年六
    月一日，在臺中市○○路某泡沫紅茶店內，分別將向不知情
    之友人黃柏欽（另經檢察官為不起訴處分確定）借得之華南
    商業銀行鹿港分行帳號000000000000號帳戶存
    摺及提款卡，以及其以個人名義開戶之國泰世華銀行彰泰分
    行帳號000000000000號帳戶存摺及提款卡，分
    次交付予綽號「小洋（音同）」、真實姓名年籍不詳之成年
    人所參與之詐欺犯罪集團，而連續以此等方式幫助該不詳犯
    罪集團從事常業詐欺之不法犯行。嗣該不詳之詐欺犯罪集團
    取得上開華南商業銀行鹿港分行、國泰世華銀行彰化分行帳
    戶後，乃於九十三年六月九日上午九時許，以打電話方式，
    向丙○○詐稱其子蔡侑達向地下錢莊借錢未還，現人已被地
    下錢莊人員控制行動自由，如不匯款十五萬元至黃柏欽上開
    銀行帳戶，將殺害蔡侑達云云，使丙○○陷於錯誤，而交代
    蔡侑達之弟蔡侑霖如數將款項匯入上開黃柏欽之帳戶；復於
    同日上午十一時三十分許，再以打電話方式，向丙○○詐稱
    其子蔡侑霖意圖報警而已遭渠等控制，經討價還價，要再交
    付五十萬元始同意放人云云，惟因丙○○已籌無款項，歹徒
    始未得逞，其後因蔡侑達以電話與家人連絡表示並未遭控制
    行動自由，丙○○始知受騙。另於九十三年六月八日上午八
    時四十分許，以打電話方式，向乙○○謊稱其子向地下錢莊
    借錢遭綁，如欲使其子平安釋放，須償還欠款及利息共二十
    萬元云云，致乙○○陷於錯誤，而於同日九時四十五分許，
    將十萬元款項匯入上開甲○○之帳戶（另一筆十萬元係匯入
    王銘輝之帳戶，由檢察官另行處理），其後乙○○因其子以
    電話連絡表示並未遭綁架，始知受騙。
二、案經丙○○訴由彰化縣警察局鹿港分局報請臺灣彰化地方法
    院檢察署檢察官偵查起訴暨乙○○訴由臺中縣警察局豐原分
    局報請臺灣臺中地方法院檢察署檢察官併案審理。
    理  由
一、訊據被告甲○○供承確有交付前揭帳戶之存摺及提款卡予綽
    號「小洋」之人，雖矢口否認有何上開犯行，辯稱：伊僅係
    將帳戶借給綽號「小洋」之人匯款使用云云。惟查：
（一）本件被害人丙○○、乙○○分別遭詐欺集團成員以電話詐
      騙而匯款之事實，業據其二人分別於警訊時指述被害情節
      明確，而上開華南商業銀行鹿港分行之帳戶係被告向黃柏
      欽借用一節，亦據證人黃柏欽於偵查中證述明確，復有該
      不詳犯罪集團成員前往提領丙○○被騙所匯款項之影像翻
      攝照片四張、華南商業銀行鹿港分行上開帳戶申設人基本
      資料表、交易查詢資料申請單、存款往來明細表、乙○○
      被騙而匯款十萬元之國泰世華銀行存款存根、國泰世華商
      業銀行函及所檢送之上揭帳戶開戶申請書及資金往來資料
      及相關電話通聯紀錄資料等件附卷可稽。
（二）另依上揭黃柏欽帳戶內之資金存提紀錄，於九十三年六月
      二日，亦另有三次分別匯入五萬元、五萬元、二萬元之紀
      錄，旋於同日遭提領至僅剩數十元之異常情形，顯然該等
      帳戶確係供作犯罪集團提領詐騙所得之用無訛。又該不詳
      犯罪集團之詐財方式係以隨機方式恣意撥打電話行騙，渠
      等詐騙對象係不特定之多數人，其詐欺犯罪所得甚為可觀
      ，應可認定該犯罪集團確有賴此詐欺取財犯罪為常業之主
      觀犯意及客觀事實無誤。
（三）被告雖辯稱僅係將上開帳戶借給綽號「小洋」之人匯款使
      用云云，然查被告係先後二次將向他人所借用及自己申設
      之帳戶交付予所稱綽號「小洋」之人，且被告始終未能提
      出有關綽號「小洋」之正確年籍資料以供本院追查，倘果
      係單純出借使用，何以未言明歸還時間地點？何以對借用
      人之基本資料毫無所悉？何須先後借用不同之帳戶？在在
      均顯示被告所辯甚值存疑，參諸被告將上開二個帳戶交付
      予綽號「小洋」之人後，隨即遭詐欺集團使用為供被害人
      匯款之帳戶等情，堪認被告確有販賣前揭金融機構帳戶而
      具有幫助詐欺集團常業詐欺犯行之不確定故意無訛。
（四）綜上所述，被告前揭所辯，要無可取，本案事證已臻明確
      ，其前開犯行，堪以認定，應予依法論科。
二、核被告所為，係犯刑法第三十條第一項、第三百四十條之幫
    助常業詐欺罪。起訴書雖僅就前揭被告販賣其向友人所借得
    之華南商業銀行鹿港分行帳戶之犯行提起公訴，而未論及其
    餘犯行，惟此部分與上開已起訴論罪科刑部分，有連續犯之
    裁判上一罪關係，並經檢察官聲請併辦，基於審判不可分之
    原則，本院自得併予審判。又起訴書雖認被告係涉犯刑法第
    三十條第一項、第三百三十九條第一項之幫助普通詐欺取財
    罪嫌，惟本院審酌併案部分之被告犯行，復參酌前開不詳犯
    罪集團之詐騙手法及犯罪情節，堪認被告所幫助係常業詐欺
    犯行，起訴書此部分見解容有未洽，應由本院於同一基本社
    會事實之範圍內，變更起訴法條。另被告先後二次交付金融
    機構帳戶以幫助常業詐欺行為，時間緊接，手法相似，犯罪
    構成要件相同，顯係基於概括之犯意反覆為之，為連續犯，
    應依刑法第五十六條之規定論以一罪，並加重其刑。又被告
    係幫助他人實施常業詐欺罪，應依刑法第三十條第二項之規
    定，按常業詐欺正犯之刑減輕之。上揭加重及減輕部分，並
    先加重而後減輕之。爰審酌被告之品行、智識程度，犯罪動
    機、目的、手段，其出賣金融機構帳戶予犯罪集團供詐騙他
    人使用，個人所得之不法利益雖然有限，然其愚昧行為卻使
    偵查犯罪機關事後追查贓款及實際犯罪行為人產生重大困難
    ，犯罪集團亦因此而更加猖獗氾濫，膽大妄為，對於社會治
    安之危害程度不可小覷，且被告於犯後絲毫不知誠心悔過，
    反而一味飾詞諉責，其犯後態度甚值非議等一切情狀，量處
    如主文所示之刑，以示懲儆。
據上論斷，應依刑事訴訟法第二百九十九條第一項前段、第三百
條，刑法第五十六條、第三十條、第三百四十條，罰金罰鍰提高
標準條例第一條前段，判決如主文。
本案經檢察官江孟芝到庭執行職務。
中    華    民    國    94    年    9     月   29     日
                  臺灣彰化地方法院刑事第三庭
                      審判長法官  李  進  清
                      法      官  紀  佳  良
                      法      官  王  昌  鑫
以上正本證明與原本無異。
如不服本判決，應於判決送達後10日內向本院提出上訴狀 (須附
繕本)。
告訴人或被害人對於判決如有不服具備理由請求檢察官上訴者，
其上訴期間之計算係以檢察官收受判決正本之日期為準。
中　　華　　民　　國　　94　　年　　10　　月　　6 　　日
                      書  記  官  張  木  松
附錄論罪科刑法條：
刑法第三百三十九條、第三百四十條
中華民國刑法第339條
(普通詐欺罪)
意圖為自己或第三人不法之所有，以詐術使人將本人或第三人之
物交付者，處5 年以下有期徒刑、拘役或科或併科1 千元以下罰
金。
以前項方法得財產上不法之利益或使第三人得之者，亦同。
前二項之未遂犯罰之。
中華民國刑法第340條
以犯第 339 條之罪為常業者，處 1 年以上 7 年以下有期徒刑，
得併科5 萬元以下罰金。
